臺灣高等法院臺中分院刑事判決
111年度交上易字第434號

上  訴  人  臺灣臺中地方檢察署檢察官
被      告  蘇怡婷


選任辯護人  李東炫律師
上列上訴人因被告過失傷害案件，不服臺灣臺中地方法院110年
度交易字第705號中華民國111年3月1日第一審判決（起訴案號：
臺灣臺中地方檢察署110年度偵字第1924號），提起上訴，本院
判決如下：
    主  文
上訴駁回。
    犯罪事實及理由
一、本案經本院審理結果，認第一審判決認事用法及量刑均無不
    當，應予維持，並引用如附件第一審判決書記載之犯罪事實
    、證據及理由。
二、檢察官上訴意旨略以：
　㈠被告因疏未注意車前狀況，並隨時採取必要之安全措施，貿
    然騎乘機車闖越紅燈直行通過路口，致與告訴人蔡○○（下稱
    告訴人）騎乘機車發生碰撞，告訴人因此倒地受有右側股骨
    頸與左側遠端橈骨骨折移位等傷害，發生碰撞後，被告騎乘
    機車又撞擊行駛於告訴人後方由證人謝蘇○○騎乘機車等情，
    業據告訴人於警詢、偵訊及原審審理指訴歷歷，復經證人謝
    蘇○○、林○○分別於警詢、偵訊及原審審理時證稱明確，並有
    ○○綜合醫院之診斷證明書、車籍查詢資料、道路交通事故調
    查報告表㈠、㈡、地圖查詢資料、警員職務報告、更正之道路
    交通事故現場圖、臺中市政府警察局交通事故補充資料表、
    現場及車損照片可證。是被告為本件唯一肇事因素之過失行
    為已甚明。
　㈡按對於未發覺之罪自首而受裁判者，得減輕其刑，刑法第62
    條前段定有明文。所謂「發覺」，乃指偵查機關知悉或有相
    當之依據合理懷疑犯罪行為人及犯罪事實而言。是自首之成
    立，須行為人在偵查機關發覺其犯罪事實前，主動向偵查機
    關申告，並接受裁判為要件。而於民國94年2月2日修正公布
    、95年7月1日施行之刑法，將自首由必減輕，修正為得減輕
    ，考其立法理由係：「按自首之動機不一而足，有出於內心
    悔悟者，有由於情勢所迫者，亦有基於預期邀獲必減之寬典
    者。對於自首者，依現行規定一律必減其刑，不僅難於獲致
    公平，且有使犯人恃以犯罪之虞。在過失犯罪，行為人為獲
    減刑判決，急往自首，而坐令損害擴展之情形，亦偶有所見
    。必減主義，在實務上難以因應各種不同動機之自首案例。
    」等語，堪認自首規定之立法目的，兼具獎勵行為人悔改過
    錯，及使偵查機關易於偵明犯罪之事實真相，以節省司法資
    源，並避免株連疑似，累及無辜。被告因疏未注意車前狀況
    ，並隨時採取必要之安全措施，仍騎乘機車闖越紅燈直行肇
    事，致告訴人受有非輕傷害，然被告自始至終否認過失犯行
    ，辯稱其沒有過失等語，毫無真誠悔改之意，迄今仍未賠償
    告訴人任何損失，犯罪後態度不佳，依法難謂其符合自首減
    刑之必要，原審依刑法第62條前段規定，予以被告自首減刑
    優惠，有違罪刑相當原則。
　㈢從而，原審判決認事用法及量刑，尚有未洽，請求撤銷原判
    決，另為適法裁判。
三、經查：
  ㈠原審認本案事故發生乃因被告未確認前方交岔路口處車輛之
    行駛情形，貿然前行所致乙情，業於附件之原審判決理由欄
    ㈡詳予說明；且就起訴書認被告另有闖越紅燈通過路口過失
    部分，於附件之原審判決理由欄㈢說明於乏補強證據下，尚
    難僅憑告訴人及證人謝蘇○○此具利害關係之人之證述逕予認
    定，認公訴意旨所指被告闖越紅燈無法證明，而予更正起訴
    犯罪事實。經核原審此部分採證認事，符合證據、論理法則
    ，亦未違背常理，實可採信。從而，檢察官上訴未另行提出
    補強證據，仍以業經原審綜合審酌調查之證據，認被告有闖
    越紅燈通過路口之過失，尚難認有理由。
　㈡被告雖否認有闖越紅燈進入路口之過失，然自偵訊至本院，
    就其未確認前方上開交岔路口車輛行駛情形，即貿然前行，
    致發生本件交通事故乙情均坦承在卷（發查卷第15頁、原審
    卷第46頁、本院卷第42頁），而原審審理結果亦認被告僅涉
    有此部分過失，尚乏證據足以證明被告有闖越紅燈進入路口
    之過失，從而，尚難認被告辯稱其未闖越紅燈等語，有何刻
    意扭曲事實，故為不實陳述，以破壞司法調查之情。被告就
    原審所認定之過失責任自始坦承，且依附件之原審判決理由
    所示證據，被告確符合自首要件，原審依刑法第62條前段
    減輕其刑，尚難認有何違背自首減刑立法意旨及量刑失衡之
    處。檢察官執前詞所為此部分上訴，亦難認有理由。
　㈢綜上所述，檢察官上訴，均無理由，應予駁回。
四、不宜宣告緩刑部分：
　　被告前固未曾因故意犯罪受有期徒刑以上刑之宣告，有臺灣
    高等法院被告前案紀錄表在卷可參，且本案係宣告被告應處
    拘役50日，符合緩刑宣告前提要件，然審酌被告迄今尚未與
    告訴人達成和解，以盡力彌補告訴人因本次車禍所致身心損
    害，認不宜給予緩刑之宣告，併此敘明。
據上論結，應依刑事訴訟法第368條、第373條，判決如主文。
本案經檢察官劉俊杰提起公訴，檢察官朱介斌提起上訴，檢察官
黃裕峯到庭執行職務。
中　　華　　民　　國　　111 　年　　7 　　月　　26　　日
            刑事第八庭　  審判長法　官　林  清  鈞
                                法　官　郭  瑞  祥
                                法　官　簡  婉  倫  
以上正本證明與原本無異。          
不得上訴。
                                書記官  林　書　慶
　　　　　　　　　　　　　　　　
中　　華　　民　　國　　111 　年　　7 　　月　　26　　日
附件：
臺灣臺中地方法院刑事判決
110年度交易字第705號
公　訴　人　臺灣臺中地方檢察署檢察官
被　　　告　蘇○○　　


上列被告因過失傷害案件，經檢察官提起公訴（110年度偵字第1
924號），本院判決如下：
    主    文
蘇○○犯過失傷害罪，處拘役伍拾日，如易科罰金，以新臺幣壹仟
元折算壹日。
    犯罪事實
一、蘇○○於民國108年8月17日18時20分許，騎乘車牌號碼000-000
    0號普通重型機車（下稱甲車），沿臺中市○○區○○路000巷由
    南南東往北北西方向行駛，行經同路段與同市區○○路交岔路
    口時，本應注意車前狀況，隨時採取必要之安全措施，而依
    當時天候晴、暮光、柏油路面乾燥、無缺陷、無障礙物、視
    距良好，客觀上並無不能注意之情事，竟疏未注意及此，未
    確認其前方上開交岔路口處車輛之行駛情形，即貿然前行，
    適有蔡○○騎乘車牌號碼000-000號普通輕型機車（下稱乙車）
    沿上開○○路中間車道由西北西往東南東方向駛至而幾近完全
    通過上開交岔路口，謝蘇○○亦騎乘車牌號碼000-000號普通
    重型機車（下稱丙車）沿同向同一車道在乙車後方行駛，均
    閃避不及，甲車之前車頭先與乙車之右側車身相撞，兩車旋
    均因碰撞力道而彈開，甲車再與丙車之前車頭相撞（所涉對
    謝蘇○○過失傷害部分未據告訴），三車終皆倒地，蔡○○因而
    受有右側股骨頸及左側遠端橈骨骨折移位、右側前臂撕裂傷
    、頭部其他部位、左側小腿、右側腕部、右側小腿、右側膝
    部及左側膝部擦傷等傷害。嗣警員據報到場處理，始悉上情
    。
二、案經蔡○○訴由臺灣臺中地方檢察署檢察官偵查起訴。
    理    由
一、本判決以下所引用被告蘇○○以外之人於審判外之陳述，檢察
    官、被告均不爭執其證據能力，且迄至言詞辯論終結前亦未
    聲明異議，本院審酌上開陳述作成之情況並無違法不當之情
    形或證明力明顯過低之瑕疵，爰依刑事訴訟法第159條之5第
    1項及第2項，認均得為證據。
二、訊據被告矢口否認有何過失傷害犯行，辯稱：案發路口沒有
    監視器錄影畫面，伊當時是綠燈、有路權，伊有減速稍微看
    一下路口左右來車才往前騎，伊有注意看、確定沒有車，但
    看到告訴人時已經來不及就撞上去，伊沒有過失等語（見本
    院卷第45至47、52、182至185頁）。經查：
　㈠被告、告訴人及謝蘇○○於前揭時間，分別沿上開各該路段騎
    乘甲車、乙車及丙車駛至上開交岔路口處，並先後發生前揭
    碰撞，告訴人因而受有前開各傷害等節，均為被告所不爭執
    ，並有證人即告訴人、證人謝蘇○○、證人即當時據報到場處
    理之警員林○○各於警詢、檢察事務官詢問、本院審理中之證
    述可佐（見他卷第21至22、47至48、63至64頁、發查卷第20
    至29、35至37頁、本院卷第153至178頁），另有○○綜合醫院
    診斷證明書、車籍查詢資料、道路交通事故調查報告表㈠㈡、
    地圖查詢資料、警員職務報告、更正之道路交通事故現場圖
    、臺中市政府警察局交通事故補充資料表、現場及車損照片
    各1份附卷可參（見他卷第15頁、發查卷第51、55至57頁、
    本院卷第75至79、83至85、89至99、149頁），是此部分事
    實首堪認定。又公訴意旨固於犯罪事實欄記載被告於案發之
    際係沿臺中市○○區○○路由南往北方向行駛，然被告當時實係
    沿臺中市○○區○○路000巷由南南東往北北西行駛乙節，業據
    證人林○○於本院審理中證述明確（見本院卷第154至155頁）
    ，並有前揭地圖查詢資料、警員職務報告及更正之道路交通
    事故現場圖在卷可查（見本院卷第75至79、83至85頁），自
    堪認定，爰予更正。
  ㈡本案事故之發生經過，業據告訴人於警詢、檢察事務官詢問
    及本院審理中明確證稱：伊跟謝蘇○○一起，伊直直地騎、騎
    得比較前面，伊當時沒有看見被告，然後被告從伊右後方撞
    過來重重撞下去，撞伊右側髖骨下方的位置，伊就直接昏倒
    了等語（見發查卷第21至29頁、本院卷第170至177頁），核
    與證人謝蘇○○於警詢、檢察事務官詢問及本院審理中證稱：
    伊當時跟在乙車正後面，已經快要通過交岔路口，看到在約
    4公尺距離處甲車撞到乙車的右側車身，乙車彈過去，伊啊
    的一聲回神過來甲車就彈過來伊這邊了，伊來不及看甲車是
    怎麼彈過來，甲車是撞到伊的機車頭，撞到伊就當場倒地而
    沒有彈到其他地方，倒地位置就是伊原本騎到的位置，那時
    天色還亮亮的等語（見他卷第21至22、63至64頁、發查卷第
    35至37頁、本院卷第160至170頁）大致相符，復據被告於警
    詢、檢察事務官詢問及本院審理中自承：伊當時是機車頭先
    擦撞乙車右側踏板處，再撞到丙車後跌倒，伊沒有看見對方
    ，撞到了才知道等語在卷（見發查卷第13、31頁、本院卷第
    46、183頁），此部分亦與告訴人及證人謝蘇○○之上開證述
    內容相合，已足徵告訴人及證人謝蘇○○所述尚非無據，本案
    事故發生之際，告訴人騎乘之乙車應已幾近完全通過上開交
    岔路口而靠近上開○○路東側之行人穿越道附近，遭被告騎乘
    之甲車以車頭撞及其右側車身，兩車旋均因碰撞力道而彈開
    ，甲車再與丙車之前車頭相撞後終皆倒地，堪以認定。再者
    ，觀之本案甲車確有車頭凹損、左後車牌凹損而呈向左側倒
    地之情形，乙車係呈向右側倒地之情形，其車頭
　　、車尾及左側車身均尚無明顯車損痕跡，丙車則有左側前車
    頭凹損而呈向左側倒地之情形，又甲車及丙車碰撞後之最終
    停止位置均在上開○○路東側行人穿越道以西附近，乙車則大
    致在該行人穿越道上，有前揭警員職務報告、現場及車損照
    片存卷可佐（見本院卷第83、91至96頁）；故對照上開各客
    觀跡證，亦足見甲車應係以車頭撞擊乙車之右側車身，再撞
    及丙車之車頭，且甲車與乙車、丙車先後發生碰撞之位置均
    靠近上開○○路東側行人穿越道附近，益顯告訴人、證人謝蘇
    ○○及被告前開所述本案事故之發生經過應與事實相符
　　。從而，本案事故確係源於被告未發現其前方已有乙車駛至
    即貿然騎乘甲車直行，以致其車頭撞上乙車之右側車身，再
    撞擊隨後駛至之丙車車頭甚明。
  ㈢另按汽車行駛時，駕駛人應注意車前狀況及兩車並行之間隔
　　，並隨時採取必要之安全措施，道路交通安全規則第94條第
    3項定有明文；上開注意義務為汽車駕駛時之基本規則，被
    告於案發當時既係合法考領機車駕駛執照之人，有前揭道路
    交通事故調查報告表㈡存卷可參（見發查卷第57頁），其對
    此應已知悉。而依本案事故發生時之前揭天候、光線、路面
    狀況及道路障礙等情形，客觀上並無不能注意之情形，尤以
    本案上開○○路000巷與○○路並非垂直交會，被告原所在位置
    與告訴人原所在位置向前延伸直線相交實呈大於90度之夾角
    ，告訴人原又係在上開○○路中間車道行駛，從而自被告進入
    上開交岔路口前之原所在位置，即應可提早目及其正前方自
    上開○○路由西北西往東南東方向之來車，有前揭地圖查詢資
    料及現場照片存卷可稽（見本院卷第75至79、94頁
　　），乃被告當時已接近上開交岔路口，本應充分注意車前狀
    況，隨時採取必要之安全措施，卻仍疏未注意而為上開貿然
    前行之行駛行為，因而肇事，足見被告於本案事故確有違反
    上述道路交通安全規則之過失至明。至被告雖以前開情詞置
    辯，惟其所辯有注意看路口左右來車、確定沒有車等語，除
    與其於警詢時所稱：伊認為雙方都有過失等語（見發查卷第
    15頁）及於本院審理中曾稱：伊確定伊的行向是綠燈，所以
    伊沒有注意到有來車、沒有充分注意車前狀況等語（見本院
    卷第46頁）迥異外，亦顯與上開客觀事證呈現之被告騎車行
    駛情形不符；是其上開所辯有注意看確定沒有車等語，應僅
    係事後卸責之詞，不足採信。又公訴意旨雖認被告於本案有
    闖越紅燈通過路口之過失，惟被告始終堅稱其係綠燈直行（
　　見他卷第34、41頁、發查卷第13、31頁），而公訴意旨所指
    此節除有告訴人及證人謝蘇○○之證述可參外（見他卷第22
　　、47、64頁、發查卷第20、27頁、本院卷第162、171頁），
    別無足資補強其等此部分所述真實性之客觀證據可佐，再考
    量一般人對於燈光號誌顯示情形之記憶，不無受駕駛人之駕
    駛習慣及對於周遭環境之注意程度等因素影響而有記憶錯植
    之可能，本案依現存證據自尚無法證明被告、告訴人及謝蘇
    ○○駛入上開交岔路口時之燈光號誌顯示情形，僅足證明被告
    應有前揭未注意車前狀況並隨時採取必要之安全措施之過失
    ，爰依前揭本院之認定結果予以更正。
　㈣綜上所述，被告就本案事故之發生顯有上開過失，告訴人復
    因本案事故受有前揭傷害，被告之過失肇事行為與告訴人所
    受傷害間自有相當因果關係。是本案事證明確，被告所為上
    開過失傷害犯行堪以認定，應予依法論科。
三、核被告所為，係犯刑法第284條前段過失傷害罪。又被告於
    本案事故後，於有偵查權限之司法警察機關尚不知係何人犯
    罪時，即在場向據報到場處理之警員當場承認其為肇事人，
    有臺中市政府警察局道路交通事故肇事人自首情形紀錄表1
    份在卷可稽（見本院卷第101頁），參以其事後無逃避本案
    偵查及審理之情，堪認其有自首而受裁判意思；至被告雖於
    自首後對於本案犯行有所辯解，惟此尚屬其辯護權之行使，
    不能僅憑此即認其無意接受裁判（最高法院84年度台上字第
    829號判決意旨參照）。準此，應認被告所犯上開過失傷害
    罪已合於自首之要件，爰依刑法第62條前段減輕其刑。
四、爰審酌被告於本案騎車時，未注意車前狀況並隨時採取必要
    之安全措施，即貿然前行，肇致本案事故，進而造成告訴人
    受有上揭傷害非微，顯有不該，另斟酌被告犯後猶飾詞否認
    犯行，且未能與告訴人達成和解並予以賠償等情，參以被告
    之素行，其所受教育反映之智識程度、就業情形、家庭經濟
    及生活狀況等一切情狀（見本院卷第185頁），暨檢察官具
    體求刑及被告對於科刑範圍之意見後，量處如主文所示之刑
　　，並諭知易科罰金之折算標準，以資警惕。
據上論斷，應依刑事訴訟法第299條第1項前段，刑法第284條前
段、第62條前段、第41條第1項前段，刑法施行法第1條之1第1項
，判決如主文。
本案經檢察官劉俊杰提起公訴，檢察官朱介斌到庭執行職務。
中　　華　　民　　國　　111 　年　　3 　　月　　1 　　日
                  刑事第十三庭  法  官  陳怡秀
以上正本證明與原本無異。
如不服本判決應於收受送達後20日內向本院提出上訴書狀，並應
敘述具體理由；其未敘述上訴之理由者，應於上訴期間屆滿後20
日內向本院補提理由書（均須按他造當事人之人數附繕本）「切
勿逕送上級法院」。
告訴人或被害人如不服判決，應備理由具狀向檢察官請求上訴，
上訴期間之計算，以檢察官收受判決正本之日起算。
　　　　                       書記官  陳倨篁
中　　華　　民　　國　　111 　年　　3 　　月　　1 　　日
附錄本案論罪科刑法條：
中華民國刑法第284條前段
因過失傷害人者，處1年以下有期徒刑、拘役或10萬元以下罰金
；致重傷者，處3年以下有期徒刑、拘役或30萬元以下罰金。